臺灣高雄地方法院刑事裁定　　　　　　 96年度交聲字第302號
原處分機關　高雄市政府
法定代理人　陳菊
異　議　人
即受處分人　甲○○
上列受處分人因違反道路交通管理處罰條例案件，對於高雄市政
府中華民國96年3 月12日所為之處分（原處分案號：高市府交裁
字第裁32-B00000000號）聲明異議，本院裁定如下：
    主  文
聲請駁回。
    理  由
一、原處分機關略以：異議人即受處分人（下稱異議人）甲○○
    於民國（下同）95年3 月23日凌晨5 時20分許，騎乘YMV －
    477 號重型機車，行經高雄市○○路55巷口，因酒後駕車肇
    事違規，經送醫急救抽血測得血液中酒精濃度為278MG/DL（
    換算呼氣酒精濃度為1.39MG/L），超過標準值0.55MG/L之違
    規，為警以其違反道路交通管理處罰條例第35條第1 項第1
    款規定之行為，當場製單舉發。嗣異議人於96年3 月12日經
    原處分機關以高市府交裁字第裁32-B00000000號裁決書依法
    裁處罰鍰新台幣（下同）52,500元整，並吊扣駕駛執照12個
    月。
二、聲明意旨略以：異議人前揭交通違規行為，經高雄市交通事
    件裁決中心裁處罰鍰新台幣52,500元，吊扣駕駛執照12個月
    ，而台灣高雄地方法院檢察署檢察官亦就其違反刑法第185
    條之3 公共危險罪嫌為緩起訴處分，伊已向檢察官指定之公
    益團體、地方自治團體義務勞務80小時，但依據95年2 月5
    日公布之行政罰法規定，刑事法律處罰優先於行政罰，應為
    一事不二罰，請求免除上開52,500元之罰鍰，而僅吊扣駕駛
    執照等語。
三、按汽車駕駛人，駕駛汽車經測試檢定，酒精濃度超過規定標
    準者，處新台幣15,000元以上60,000元以下罰鍰，並當場移
    置保管其車輛及吊扣其駕駛執照1 年；因而肇事致人受傷者
    ，並吊扣其駕駛執照2 年；致人重傷或死亡者，吊銷其駕駛
    執照，並不得再考領，道路交通管理處罰條例第35條第1 項
    第1 款定有明文。又我國行政罰法前於94年2 月5 日依法公
    布，嗣於95年2 月5 日起即生效施行，是有關「違反行政法
    上義務而受罰鍰、沒入或其他種類行政罰之處罰時，適用本
    法。但其他法律有特別規定，從其規定。」、「本法所稱其
    他種類行政罰，指下列裁罰性之不利處分：一限制或禁止行
    為之處分：．．吊扣證照．．。」、「行為後法律或自治條
    例有變更者，適用行政機關最初裁處時之法律或自治條例。
    但裁處前之法律或自治條例有利於受處罰者，適用最有利於
    受處罰者之規定」、「一行為同時觸犯刑事法律及違反行政
    法上義務規定者，依刑事法律處罰之。但其行為應處以其他
    種類行政罰或得沒入之物而未經法院宣告沒收者，亦得裁處
    之。前項行為如經不起訴處分或為無罪、免訴、不受理、不
    付審理之裁判確定者，得依違反行政法上義務規定裁處之。
    」，該法第1 條、第2 條第1 項、第5 條及第26條固分別規
    定甚詳。次按行政罰法第26條所定之「一事不二罰」原則係
    以刑事刑罰優先於行政罰，地方法院檢察署檢察官處分緩起
    訴後，一旦高等法院檢察署檢察官處分維持原緩起訴，該刑
    事案件形式上即告確定，在法制上即已生緩起訴之確定力，
    雖行政罰法第26條第2 項未將緩起訴處分納入，然自緩起訴
    處分確定而未對違規者採取任何刑事處罰之法律效果觀之，
    應與不起訴處分相類；固緩起訴可能因被告未履行緩起訴之
    負擔而遭撤銷，然緩起訴是否撤銷，仍屬未定之狀態，國家
    行為決定之時，自以當時既定之法制狀態，為判斷決定之準
    據（而既定之法制狀態係緩起訴處分已確定），而無從慮及
    日後或可能發生或不發生之未定事實，則本案中緩起訴既告
    確定，刑事處罰之根本未啟動，自應比照不起訴處分之法律
    效果，仍容由行政機關為行政罰之處分。又如日後緩起訴處
    分遭撤銷而啟動刑事處罰程序，自仍得由裁罰機關依人民申
    請或依職權撤銷裁罰處分予以救濟。再就緩起訴處分所諭知
    之捐款或義務勞動之負擔，終究非刑法規範之刑事處罰，自
    與「一事不二罰」之原則無涉。
四、經查：本件異議人於95年3 月23日凌晨5 時20分許，騎乘YM
    V －477 號重型機車，行經高雄市○鎮區○○路55巷口，因
    不勝酒力，而與蔡淑卿所駕TL－8032號自用小客車發生擦撞
    而肇事受傷，經送醫救治，抽血測得血液中酒精濃度為278M
    G/DL（換算呼氣酒精濃度為每公升1.39毫克），嗣警方以異
    議人涉犯刑法第185 條之3 服用酒類致不能安全駕駛動力交
    通工具而駕駛罪嫌為由，移送台灣高雄地方法院檢察署檢察
    官偵辦等情，有高市府交裁字第裁32-B00000000號違反道路
    交通管理事件裁決書、高雄市政府警察局高市交警字第B000
    00000 號舉發違反道路交通管理事件通知單、高雄市立民生
    醫院檢驗報告附卷可稽；嗣並經台灣高雄地方法院檢察署檢
    察官於95年5 月16日以95年度偵字第13141 號案件為緩起訴
    處分，緩起訴期間為1 年，異議人並應於緩起訴期間內向指
    定之公益團體、地方自治團體或社區提供80小時之義務勞務
    ，該緩起訴處分已於95年6 月19日確定等情，亦有上開案件
    之緩起訴處分書、台灣高等法院高雄分院檢察署95年度上職
    議字第2192號處分書在卷可憑，是此部分之事實應堪認定。
    惟承前旨，異議人前開酒後駕車經測試檢定超過規定法定標
    準之行為，係經檢察官為緩起訴處分確定，而非提起公訴予
    以判刑，刑事處罰之根本未啟動，自應比照不起訴處分之法
    律效果，仍應容由行政機關為行政罰之處分。至異議人如已
    服義務勞務，係緩起訴之負擔，並非刑法上所規定之刑罰，
    已如前述，自與行政罰法第26條之「一事不二罰」規定無涉
    ；又吊扣駕照12個月之交通裁罰部分，既與刑罰之性質截然
    不同，且非刑罰所能取代，原無行政罰法第26條「一事不二
    罰」原則之適用，從而，異議人之上開主張，尚難採取。是
    以，原處分機關依道路交通管理處罰條例第35條第1 項第1
    款規定裁處罰鍰52,500元，並為吊扣駕照12個月之處罰，即
    無不合。本件異議為無理由，應予駁回。
五、依道路交通案件處理辦法第20條，裁定如主文。
中　　華　　民　　國　　96　　年　　4 　　月　　19　　日
                  交通法庭  法　官  方錦源
以上正本證明與原本無異。
如不服本裁定，應於收受送達後5 日內向本院提出抗告狀。
中　　華　　民　　國　　96　　年　　4 　　月　　19　　日
　　　　　　　　　　　　　　書記官  鄧思辰
